臺灣彰化地方法院刑事判決　
110年度訴字第962號
公  訴  人  臺灣彰化地方檢察署檢察官 
被      告  陳晧宇



上列被告因加重詐欺案件，經檢察官提起公訴（110年度偵字第5
601號），被告於本院準備程序進行中就被訴事實為有罪之陳述
，經本院合議庭裁定由受命法官獨任進行簡式審判程序，判決如
下：
    主  文
陳晧宇犯三人以上共同詐欺取財罪，累犯，處有期徒刑壹年貳月
。
扣案之IPHONE手機貳支（含門號0000000000號、0000000000號SI
M卡貳枚）、SAMSUNG手機貳支（含門號0000000000號、00000000
00號SIM卡貳枚），均沒收。 
    犯罪事實
一、陳晧宇加入真實姓名年籍不詳、自稱「阿旦」、「阿源」等
    人所組成之詐欺集團（違反組織犯罪防制條例部分，已有另
    案先行追訴，不在本件起訴範圍），負責擔任領取包裹（俗
    稱取簿手）之工作，並與「阿源」約定每日新臺幣（下同）
    2,000元之報酬。嗣該詐騙集團所屬不詳成員，透過臉書上
    的求職廣告，與有意應徵的甲○○聯繫，再以LINE通訊軟體要
    求甲○○提供帳戶提款卡，佯稱將以之作為領取代工材料的匯
    款方式，致甲○○受騙而陷於錯誤，於民國（下同）110年4月
    17日10時49分，前往桃園市中壢區中央西路之統一超商，將
    其所有元大銀行（帳號：0000000000000000）提款卡寄至「
    統一超商員成門市」。其後陳晧宇接獲「阿源」通知，遂意
    圖為自己不法所有，基於三人以上共同詐欺取財之犯意聯絡
    ，於110年4月20日中午某時許，駕駛車牌號碼000-0000號租
    賃小客車前去桃園縣境內與「阿旦」會合後，再駕車搭載「
    阿旦」南下，復於同日17時16分許，前去設址彰化縣○○市○○
    路0段000號「統一超商員成門市」，領取上述甲○○元大銀行
    帳戶之提款卡（交貨便代碼：Z00000000000號，下稱甲○○之
    包裹）。陳晧宇領取甲○○之包裹時，因已有員警接獲情資並
    在該處埋伏，而為警當場查獲。員警並查扣陳晧宇與詐欺集
    團成員聯絡之IPHONE手機1支（含門號0000000000號SIM卡、
    IMEI：000000000000000號）、SAMSUNG手機2支（均含IMEI
    分別為：000000000000000號、000000000000000號；SIM卡
    門號分別為：0000000000號、0000000000號）、IPHONE手機
    1支（含門號0000000000號SIM卡、IMEI：000000000000000
    號）等物。
二、案經彰化縣警察局員林分局報請臺灣彰化地方檢察署檢察官
    偵查起訴。
    理  由
一、審理範圍之說明：
　　起訴書犯罪事實欄一之㈠所載被告陳晧宇領取「黃瑞珍」提
    款卡之事實，並未認定黃瑞珍是因遭詐騙而提供帳戶之人，
    檢察官於本院準備程序中確認黃瑞珍並非本案之被害人，並
    說明被告領取黃瑞珍提款卡之行為不包括在本案起訴被告「
    加重詐欺」犯行之範圍內（本院卷第212頁），故此部分不
    予審究，先予敘明。
二、證據能力：
　  按簡式審判程序之證據調查，不受第159條第1項之限制，刑
　　事訴訟法第273條之2定有明文，是於行簡式審判程序之案件
    ，被告以外之人於審判外之陳述，除有其他不得作為證據之
    法定事由外，應認具有證據能力。本判決所援引被告陳晧宇
    以外之人於審判外之陳述，因本案採行簡式審判程序，復無
    其他不得作為證據之法定事由，依上說明，應認均具有證據
    能力。本案卷存經本院引用為證據之非供述證據部分，與本
    案待證事實間均具有關連性，且無證據證明係公務員違背法
    定程序所取得，是依刑事訴訟法第158條之4之反面解釋，自
    有證據能力。
三、認定犯罪事實所憑之證據及理由
　　上揭犯罪事實業據被告陳晧宇於本院準備及審理程序坦承不
    諱，並經被害人吳怡萱於警詢時就遭詐騙之經過陳述在卷，
    另有被害人吳怡萱與詐騙集團LINE對話紀錄截圖28張（見偵
    卷第99頁至第125頁）、警方查獲謝孟君案並檢視手機尚有
    未領取包裹訊息而取得本案情資之截圖（見偵卷第79頁）、
    被告陳晧宇進入統一超商員成門市內領取包裹影像（見偵卷
    第77頁）、警方於110年4月20日17時30分許在員林統一超商
    員成門市執行附帶搜索RCF-7025號租賃小客車之現場及查扣
    證物照片（見偵卷第80頁至第85頁）、彰化縣警察局員林分
    局扣押物品清單暨照片（見偵卷第199頁至第203頁）附卷可
    查。綜上，被告自白應與事實相符。本案事證明確，被告犯
    行堪以認定，應依法論科。
四、論罪科刑
　㈠本件依被告所述情節及卷內證據，被告參與之本件詐欺集團 
    ，其成員至少有被告、「阿旦」、「阿源」等不詳成員，且
    從被告為警查獲時之工作手機內，群組談話內容是專業的車
    手分工用語，例如：「這三台是連名的，今天必須晚班3台
    全部打掉」、「領到包，先刷單」、「到時候我2號3號一定
    在一起。2號回報會慢一點。等於三號一起」等等，被告曾
    回報：「100張攻擊完畢報」、「收」、「國泰富邦就定位
    」等車手集團成員間分工回報的用語（偵卷第86至98頁），
    參與犯罪之集團成員至少有三人以上，是核被告所為，係犯
    刑法第339條之4第1項第2款之「三人以上共同詐欺取財罪」
    。
　㈡按共同正犯之成立，只須具有犯意之聯絡，行為之分擔，既
    不問犯罪動機起於何人，不必每一階段犯行，均經參與。再
    共同正犯之意思聯絡，原不以數人間直接發生者為限，即有
    間接之聯絡者，亦包括在內，如甲分別邀乙、丙犯罪，雖乙
    、丙彼此無直接之聯絡，亦無礙於其為共同正犯之成立。被
    告參與上開詐欺集團，雖不負責直接以電話或其他方式聯絡
    、詐騙被害人等行為，而推由同犯罪集團之其他成員為之，
    但被告配合完成取簿任務，被告與「阿旦」、「阿源」之人
    ，及其他直接與被害人聯絡而實施詐術之詐欺集團成員，應
    具有相互利用之共同犯意，而各自分擔部分犯罪行為，則就
    所涉三人以上共同詐欺之犯行，有犯意聯絡與行為分擔，應
    論以共同正犯。 
　㈢查被告前因違反毒品危害防制條例、詐欺等案件，經臺灣新
    北地方法院以106年度聲字第4873號裁定合併定應執行有期
    徒刑1年2月確定，經入監服刑，已於108年1月31日執行完畢
    出獄，有臺灣高等法院被告全國前案紀錄表在卷可稽，被告
    對其前案紀錄並無意見，足證其於受有期徒刑執行完畢後，
    5 年內故意再犯本件有期徒刑以上之罪，為累犯，衡酌被告
    於上開前案刑期執行完畢後，又再犯本案之罪，可認其對刑
    罰反應力薄弱（刑法第47條之立法理由參照），兼衡其前、
    後案均屬詐欺犯之類同罪質，認本案依累犯規定對被告加重
    其刑，並無其所受刑罰超過所應負擔罪責而致其人身自由因
    此遭受過苛之侵害情事，故認應依刑法第47條第1 項之規定
    加重其刑。
　㈣爰以行為人之責任為基礎，審酌被告正值青年，不思依循正
    途獲取穩定經濟收入，貪圖不法錢財，參加本件詐欺集團擔
    任「取簿手」，並因此獲取報酬，價值觀念顯有偏差，另考
    量被告犯後有上述偵、審自白情形；再酌以其加入本件詐欺
    集團之時間、擔任之角色、本案參與情形等犯罪情節，兼衡
    其自述高中肄業、離婚、有一名幼兒由前妻扶養、曾從事粗
    工、須扶養70幾歲的阿嬤（本院卷第220頁）等一切情狀，
    量處如主文所示之刑。
五、沒收
　㈠被告陳晧宇所有已遭警查扣之IPHONE手機2支（含門號000000
    0000號、0000000000號SIM卡、IMEI：000000000000000號、
    000000000000000號）；並在上開租賃小客車上扣得SAMSUNG
    手機2支（均含IMEI分別為：000000000000000號、00000000
    0000000號；SIM卡門號分別為：0000000000號、0000000000
    號），均曾用以與詐欺集團上手成員聯絡，乃供犯罪所用之
    物，業經被告於本院審理時陳述在卷（本院卷第217頁），
    爰依刑法第38條第2項之規定宣告沒收。
　㈡被告在本案領取人頭帳戶之後隨即為警查獲，尚未取得犯罪
    集團所交付之報酬，故無須宣告沒收犯罪所得，併予敘明。
據上論斷，應依刑事訴訟法第273 條之1 第1 項、第299 條第1
項前段、第310 條之2 、第454 條第1 項，判決如主文。　
本案經檢察官蔡奇曉提起公訴，檢察官楊閔傑到庭執行職務。 
中　　華　　民　　國　　111 　年　　7 　　月　　21　　日
                  刑事第四庭    法    官  黃玉齡
以上正本證明與原本無異。　　　　　　　　　
如不服本判決應於收受判決後20日內向本院提出上訴書狀，並應
敘述具體理由。其未敘述上訴理由者，應於上訴期間屆滿後20日
內向本院補提理由書（均須按他造當事人之人數附繕本），切勿
逕送上級法院。
告訴人或被害人對於判決如有不服具備理由請求檢察官上訴者，
其上訴期間之計算係以檢察官收受判決正本之日期為準。
中　　華　　民　　國　　111 　年　　7 　　月　　21　　日
                                書 記 官  吳育嫻　　　　
　　　　　　　　　　　　　　　 　　　　　
附錄本案論罪科刑法條：
中華民國刑法第339條之4
㈠犯第339條詐欺罪而有下列情形之一者，處1年以上7年以下有期
  徒刑，得併科1百萬元以下罰金：
　一、冒用政府機關或公務員名義犯之。
　二、三人以上共同犯之。
　三、以廣播電視、電子通訊、網際網路或其他媒體等傳播工具
      ，對公眾散布而犯之。
㈡前項之未遂犯罰之。